【裁判字號】    95,訴,3016
【裁判日期】    951031
【裁判案由】    毒品危害防制條例
【裁判全文】
臺灣板橋地方法院刑事判決              95年度訴字第3016號
公  訴  人  臺灣板橋地方法院檢察署檢察官
被      告  甲○○
                    （另案於臺灣宜蘭監獄執行）
上列被告因違反毒品危害防制條例案件，經檢察官提起公訴（95
年度毒偵字第6164號），本院依簡式審判程序，判決如下：
    主  文
甲○○連續施用第一級毒品，累犯，處有期徒刑壹年貳月。
    事  實
一、甲○○：(一)於民國91年間，因施用毒品案件，經臺灣臺北地
    方法院以91年度毒聲字第2386號裁定送觀察、勒戒後，認有
    繼續施用毒品之傾向，復經同法院以91年度毒聲字第2610號
    裁定令入戒治處所施以強制戒治，於92年7 月8 日停止戒治
    所餘期間交付保護管束，於92年12月26日保護管束期滿，強
    制戒治視為執行完畢，復經臺灣臺北地方法院檢察署檢察官
    以92年度戒毒偵字第17號為不起訴處分確定。(二)於93年間，
    因違反毒品危害防制條例案件，經臺灣臺北地方法院以93年
    度訴字第1027號判決判處有期徒刑7 月確定；又因竊盜案件
    ，經本院以93年度簡字第5921號判決判處有期徒刑3 月確定
    ，上開二罪刑，入監接續執行於95年1 月30日縮刑期滿執行
    完畢（構成累犯）。(三)於94年間，又因違反毒品危害防制條
    例案件，經本院以94年度訴字第1895號判決判處有期徒刑1
    年，經臺灣高等法院以94年度上訴字第4258號判決駁回上訴
    確定，現送監執行中。詎其猶不知悔改，於前開(一)所示之強
    制戒治執行完畢釋放後5 年內，復基於施用第一級毒品海洛
    因之概括犯意，自95年5 月初某日起至95年6 月29日晚間某
    時，在臺北縣樹林市○○街127 巷15號之2 之住處，將第一
    級毒品海洛因摻入香菸內點燃吸食之方式，連續施用第一級
    毒品海洛因多次。嗣於95年6 月30日14時5 分許，在臺北市
    萬華區○○○道86巷口，因通緝為警查獲，並經採集其尿液
    送驗，始悉上情。
二、案經臺北市政府警察局萬華分局移送臺灣臺北地方法院檢察
    署呈請臺灣高等法院檢察署令轉臺灣板橋地方法院檢察署檢
    察官偵查起訴。
    理  由
一、本案被告甲○○所犯係死刑、無期徒刑、最輕本刑為3 年以
    上有期徒刑以外之罪，其於準備程序中就被訴事實為有罪之
    陳述，經本院告知簡式審判程序之旨，並聽取公訴人、被告
    之意見後，經合議庭裁定由受命法官獨任進行簡式審判程序
    ，合先敘明。
二、上揭犯罪事實，業據被告於本院審理時坦承不諱，且被告為
    警查獲後所排放尿液經採樣後，送請臺灣檢驗科技股份有限
    公司，先以EIA 酵素免疫分析法初步檢驗，再以GC/MS 氣相
    層析質譜儀法確認檢驗，均呈鴉片類陽性反應之情，有臺灣
    檢驗科技股份有限公司95年7 月14日濫用藥物尿液檢驗報告
    1 紙在卷足參，足認被告自白與事實相符。再被告有如事實
    欄一之(一)所示之強制戒治執行完畢之情，有臺灣高等法院被
    告前案紀錄表在卷可佐，顯見其係於上開強制戒治執行完畢
    釋放後，5 年內再犯施用第一級毒品之罪甚明。本案事證明
    確，被告犯行堪以認定，應依法論科。
三、按行為後法律有變更者，適用行為時之法律。但行為後之法
    律有利於行為人者，適用最有利於行為人之法律，刑法第2
    條第1 項定有明文（刑法第2 條係規範行為後法律變更所生
    新舊法律比較適用之準據法，是刑法第2 條本身雖經修正，
    但該條文既屬適用法律之準據法，本身尚無比較新舊法之問
    題，應逕適用裁判時之刑法第2 條規定以決定適用之刑罰法
    律）。又比較時應就罪刑有關之共犯、未遂犯、想像競合犯
    、牽連犯、連續犯、結合犯，以及累犯加重、自首減輕暨其
    他法定加減（如身分加減）與加減例等一切規定，綜其全部
    罪刑之結果而為比較（最高法院95年第8 次刑事庭會議一、
    (四)之決議要旨參照）。查被告行為後，刑法第56條有關連續
    犯、第47條有關累犯等規定，業於94年2 月2 日修正公布，
    自95年7 月1 日起施行，茲就比較情形分述如下：
  (一)刑法第56條有關「連續數行為而犯同一之罪名者，以一罪論
    ，但得加重其刑至二分之一」之連續犯規定，業經修正刪除
    ，此雖非犯罪構成要件之變更，惟顯已影響行為人刑罰之法
    律效果，自屬法律變更，而應比較修正前、後之規定。亦即
    被告基於概括犯意所為之數行為，自95年7 月1 日起已不再
    成立連續犯而得論以一罪並得加重其刑，而應依具體行為之
    性質論罪。查被告前開所為多次施用第一級毒品之犯罪行為
    均發生於新法施行之前，且其所為之各次行為，時間、地點
    各均獨立，但其時間緊接，所犯係構成要件相同之罪名，主
    觀上顯係基於概括犯意所為，依修正前第56條之規定，得成
    立連續犯，論以一罪並得加重其刑；修正後既將連續犯之規
    定刪除，而被告前開數行為，並無接續犯或包括一罪、想像
    競合犯之情形，其先後多次犯行，各獨立成罪，應分論併罰
    ，比較修正前、後規定，自以修正前之刑法第56條規定，較
    有利於被告。
  (二)刑法第47條有關累犯之規定，比較修正前、後之規定，可知
    修正前有關累犯之成立，不以再犯之罪係故意犯罪為限，然
    修正後之規定，則以再犯故意犯為成立累犯之要件。換言之
    ，若被告再犯者係故意犯罪，則修正前、後之規定，均成立
    累犯，適用修正前之規定，對於被告並無不利。本案被告係
    故意再犯本案之罪，是依修正前、後之刑法第47條規定，均
    成立累犯，經比較修正前、後之累犯規定，對被告並無不利
    。
  (三)綜合上述各條文修正前、後之比較，可知修正前、後之規定
    ，就累犯之修正部分，對被告並無不利；惟就罪數而論，依
    修正前之規定，被告得依連續犯之規定，論以一罪並得加重
    其刑，依修正後之規定，被告則應分論數罪，此部分修正後
    之規定，顯然不利於被告，是修正後之規定整體而論較不利
    於被告，揆諸前揭最高法院決議所揭示之罪刑綜合比較原則
    ，依刑法第2 條第1 項前段之規定，自應整體適用行為時即
    修正前之規定處斷。
四、查海洛因係毒品危害防制條例第2 條第2 項第1 款所稱之第
    一級毒品。核被告施用第一級毒品海洛因之行為，係犯同條
    例第10條第1 項之施用第一級毒品罪。其施用第一級毒品前
    後，持有第一級毒品之低度行為，為施用之高度行為所吸收
    ，不另論罪。被告先後多次施用第一級毒品之犯行，時間緊
    接，觸犯構成要件相同之罪，顯係基於概括犯意反覆為之，
    為連續犯，應依修正前刑法第56條之規定，論以一罪，並加
    重其刑。被告有如事實欄一之(二)所示之犯罪科刑及執行情形
    ，有臺灣高等法院被告前案紀錄表在卷可稽，其於有期徒刑
    執行完畢後5 年內，再犯本案有期徒刑以上之罪，為累犯，
    應依修正前刑法第47條之規定，遞加重其刑。爰審酌被告前
    因施用毒品，獲得不起訴處分之寬典，並2 次經法院判處罪
    刑，仍無法戒絕毒癮，再次漠視法令禁制而犯本罪，惟其施
    用毒品所生危害，實以自戕身心健康為主，對於他人生命、
    身體、財產等法益，尚無明顯而重大之實害，兼衡其犯罪後
    坦承犯罪，已知悔悟等一切情狀，量處如主文所示之刑，以
    示懲儆（依最高法院95年度第8 次刑事庭會議決議六、(一)之
    意旨，新刑法第57條之規定，為法院就刑之裁量審認標準見
    解之明文化，非屬法律之變更，無新舊法比較適用之問題）
    。
據上論斷，應依刑事訴訟法273 條之1 第1 項、第299 條第1 項
前段，毒品危害防制條例第10條第1 項，刑法第2 條第1 項前段
、第11條前段、修正前刑法第56條、第47條，判決如主文。
本案經檢察官郭季青到庭執行職務。
中    華    民    國    95    年    10    月    31    日
                  刑事第十九庭  法  官  鄧雅心
以上正本證明與原本無異。
如不服本判決應於送達後10日內向本院提出上訴狀。
                                書記官  王小芬
中    華    民    國    95    年    10    月    31    日
附錄本案論罪科刑法條
毒品危害防制條例第十條
施用第一級毒品者，處六月以上五年以下有期徒刑。
施用第二級毒品者，處三年以下有期徒刑。


司法院資訊處製作；財團法人民間司法改革基金會備份。
